【裁判字號】    89,訴,2086
【裁判日期】    901031
【裁判案由】    偽造貨幣
【裁判全文】
臺灣板橋地方法院刑事判決                        八十九年度訴字第二０八六號
    公  訴  人  臺灣板橋地方法院檢察署檢察官
    被      告  乙○○
    被      告  丙○○
右列被告因偽造貨幣案件，經檢察官提起公訴（八十九年度偵字第一六五五九號），
本院判決如左：
    主  文
乙○○連續行使偽造之通用紙幣，處有期徒刑年肆月。扣案偽造之新台幣面額壹仟
元紙幣柒張沒收。
丙○○意圖供行使之用，而收集偽造之通用紙幣，處有期徒刑年貳月。扣案偽造之
新台幣面額壹仟元紙幣拾張沒收。
    事  實
一、乙○○明知友人鄭勝昌（另案由臺灣高等法院審理中）持有偽造之新台幣面額一
    千元通用紙幣（下稱千元偽鈔）一批，竟基於概括之犯意，先分別於民國八十八
    年九月二十日、二十四日、二十八日，在臺北市○○○路○段九號四樓鄭勝昌住
    處附近，分三次，每次自其手中各收受千元偽鈔三張，復於同年十月二日、七日
    ，在臺北市○○○路○段一七五號二樓鄭勝昌女友邵怡萍住處，亦分別從鄭勝昌
    手中收受五張、十張千元偽鈔，共取得二十四張，嗣即連續多次持往各地檳榔攤
    ，向不知為偽鈔之人購買香煙、檳榔，以兌換真鈔供己使用，或用以清償積欠不
    知情之不詳友人之債務而行使之，合計使用了七張；其間因女友丙○○甫生完小
    孩及家用，亟需現金，又意圖供行使之用，於同年十月二日左右，在臺北縣新店
    市○○街十八巷四十四號原租處內，將所取得之千元偽鈔十張交付予知情之丙○
    ○，丙○○即亦意圖供行使之用而收集之。嗣於同年十月九日凌晨三時許，經警
    在臺北縣新店市○○路與車子路口查獲乙○○（其於警訊時冒胞兄林欽財之名應
    訊），並在其所駕駛之車號Ｚ三—八二七五號自用小客車內扣得剩餘之千元偽鈔
    七張；再於同日上午六時三十分許，經警在同巷巷底（起訴書誤載為乙○○上址
    原租處）查獲丙○○，並扣得其持有尚未行使千元偽鈔十張。
二、案經臺北縣警察局新店分局報請臺灣板橋地方法院檢察署檢察官偵查起訴。
    理  由
一、訊據被告乙○○固坦承於右揭時、地明知友人鄭勝昌持有千元偽鈔，並自其手中
    共收受二十四張，將其中十張拿給女友即被告丙○○等情，惟辯稱：除了從伊與
    被告丙○○身上扣案之千元偽鈔共十七張外，另七張則是放在所駕車上警示燈內
    ，經警查獲時亦同遭扣案，是伊並未將所取得之千元偽鈔持往檳榔攤購買香煙、
    檳榔，以兌換真鈔供己使用，亦未用以清償債務，僅係拿其中十張給被告丙○○
    ，惟拿的時候，沒有告知紙鈔係偽造的云云；被告丙○○亦坦承自被告乙○○處
    取得千元偽鈔，準備用以支付生產費用等情，惟矢口否認有何收集偽造通用紙幣
    之犯行，並辯稱：被告乙○○交給伊紙鈔時，並未告知係偽造的，伊並不知拿到
    的是千元偽鈔，應不構成收集偽造之通用紙幣罪云云。經查：
（一）被告二人持有而經警分別扣案之紙鈔各七張、十張，經本院送請法務部調查局
      ，以照相放大、印刷特徵比對、紫光燈照視、強光透視、多波域光源照視及側
      光檢視等方法鑑定結果，認其紙張、油墨、印版均與真鈔不同，判係偽造，此
      有該局九十年八月二十七日（九０）陸（二）字第九００五四三三一號鑑定通
      知書乙紙在卷可稽，足見被告等所持有之千元紙鈔係偽造的無訛。
（二）右揭被告乙○○自友人鄭勝昌手中收受千元偽鈔後，持往各地檳榔攤購買香煙
      、檳榔，或用以清償債務之事實，業據被告乙○○於警訊中坦承：「我持偽造
      貨幣柒仟元是用來到處檳榔攤購物換取真錢，我是從八十八年九月二十日、九
      月二十四日、九月二十八日，由鄭勝昌約地點給我每次偽鈔新台幣參仟元，十
      月二日，鄭勝昌給我偽鈔新台幣五仟元，十月七日鄭勝昌給我新台幣壹萬元，
      偽鈔均還朋友錢及購物（至檳榔攤）換取真鈔，每次均以買壹包香菸或五十元
      檳榔找回真鈔。現換得真鈔的錢，均買家用及自己花用」等情不諱（見偵查卷
      第二宗第十五頁反面、第十六頁）；雖被告辯稱除了從伊與被告丙○○身上扣
      案之千元偽鈔共十七張外，另七張則是放在所駕車上警示燈內，經警查獲時亦
      同遭扣案，惟證人即獲案員警甲○○、丁○○、吳煌文於本院調查中證稱：查
      獲被告乙○○時，並未從其車上拿走警示燈等情（見本院卷第一一九頁），參
      以千元偽鈔為本案犯罪之證據，且使用偽鈔，構成犯罪，衡諸常情，獲案員警
      斷不可能甘冒犯罪之危險，扣留供己使用，則被告所辯另有七張千元偽鈔放在
      警示燈內同遭查獲扣案乙節，非可採信。據此，被告乙○○既供承自鄭勝昌手
      中共收受二十四張千元偽鈔，扣除查獲之十七張外，應有七張已遭使用，益證
      被告乙○○於警訊中所供：持千元偽鈔到處在檳榔攤購物換取真錢或還朋友錢
      等情，應與事實相符，在其明知所收受之紙鈔係偽造之情況，猶多次加以收受
      ，再持向不知情之檳榔攤或友人使用，此部分所為，已該當於行使偽造通用紙
      幣之構成要件。
（三）另公訴人雖據被告丙○○於警訊及偵查中所供：十張千元偽鈔是綽號「阿宏」
      之友人給的，並告知很像真鈔，可去用看看，但尚未使用等情，而認定被告丙
      ○○意圖供行使之用，於八十八年九月二十四日二十三時，在臺北縣新店市○
      ○街十八巷口，自綽號「阿宏」友人處，收集十張千元偽鈔。然被告丙○○於
      本院調查中則供稱：千元偽鈔係被告乙○○交給她，當初怕連累被告乙○○，
      始謊稱偽鈔係向「阿宏」拿的，核與被告乙○○所供曾交給被告丙○○千元偽
      鈔之情節相符。而本院將被告二人分別持有而遭扣案之七張、十張千元偽鈔分
      成二批後，送請同上調查局鑑定，結果認二批千元偽鈔印製特徵相符，研判係
      出自同一來源，亦有該局前開鑑定通知書在卷可憑，足見被告丙○○所持有之
      十張千元偽鈔來自被告乙○○，公訴人認係「阿宏」給的，容有誤會。至被告
      二人所為交付、收受十張千元偽鈔之行為，是否分別構成意圖供行使之用而交
      付於人、而收集罪，端視被告丙○○是否知悉所收受之紙鈔係偽造的為斷。關
      於此點，被告二人供稱：彼此為男女朋友關係，因被告丙○○甫於八十八年九
      月間為被告乙○○生下一小孩，為支付生產費用，被告乙○○始交付偽鈔予被
      告丙○○等情，堪認所交付之偽鈔用於急用，二人當謹慎為之，應會研議如何
      避免使用偽鈔之行為遭識破，以減低招致刑事制裁之危險，在此情形下，若謂
      被告丙○○不知所取得之紙鈔係偽造的﹖顯與常情有違；況且，證人即獲案之
      警員甲○○於本院調查中復證稱：查獲被告乙○○，並扣得千元偽鈔後，發現
      紙質不同，就帶其到上址原租處搜查，此時正好被告丙○○和另外一個人開車
      回來，覺得可疑，搜查被告丙○○的皮包，發現紙鈔，因無法辨別真假，於是
      隔日就請中央印製廠的人來辨識，是偽鈔即扣案，而被告丙○○皮包內之真鈔
      與偽鈔都是混在一起的」等情（參見本院第一一八頁、第一一九頁），另被告
      丙○○又自承皮包內的錢，部分是她自己，如其不知被告乙○○交付者係偽鈔
      ，何以須將之與真鈔混在一起，放在皮包內準備用於支付生產費用﹖益證被告
      乙○○交付被告丙○○紙鈔時，已告知係偽造的。
    綜上所述，被告二人前揭辯解，應係卸責之詞，不足採信。罪證明確，其等犯行
    咸堪認定。
二、查被告乙○○明知鄭勝昌持有偽造之千元偽鈔一批，收受後持往各地檳榔攤，向
    不知為偽鈔之人購買香煙、檳榔，以兌換真鈔供己使用、用以清償積欠不知情之
    不詳友人之債務之行為，核係觸犯刑法第一百九十六條第一項前段之行使偽造之
    通用紙幣罪；而被告丙○○明知被告乙○○所交付之紙鈔係偽造，竟為支付生產
    費用而收受之行為，則係觸犯同項後段之意圖供行使之用而收集偽造之通用紙幣
    罪；另被告乙○○福意圖供行使之用自鄭勝昌處收集偽造通用紙幣及交付予知情
    之被告丙○○之低度行為，應為其行使偽造通用紙幣之高度行為所吸收，不另論
    罪；再被告乙○○先後多次行使偽造通用紙幣之犯行，時間緊接，所犯又係構成
    犯罪要件相同之罪名，顯係基於概括犯意為之，為連續犯，應依刑法第五十六條
    規定以一罪論，並加重其刑。爰審酌被告等之品行、智識程度、犯罪之動機，其
    等行使及意圖供行使而收集偽鈔行為，擾亂社會金融秩序，以及犯罪後之態度等
    一切情狀，各量處如主文所示之刑，以資懲儆。至扣案偽造之千元偽鈔各七張、
    十張，係偽造之通用紙幣，應依刑法第二百條規定，不問屬於犯人與否，均宣告
    沒收之。
據上論斷，應依刑事訴訟法第二百九十九條第一項前段，刑法第五十六條、第一百九
十六條第一項前段、後段、第二百條，罰金罰鍰提高標準條例第一條前段，判決如主
文。
本案經檢察官郭緯中到庭執行職務
中      華      民      國      九十        年    十      月   三十一   日
                                      台灣板橋地方法院刑事第三庭
                                          法  官  趙  義  德
右正本證明與原本無異。
如不服本判決應於送達後十日內向本院提出上訴狀。
                      書記官  張  慧  玲
中      華      民      國      九十        年    十一    月     六     日
附錄本案論罪科刑法條全文：
刑法第一百九十六條第一項：
行使偽造、變造之通用貨幣、紙幣、銀行券，或意圖供行使之用而收集或交付於人者
，處三年以上十年以下有期徒刑，得併科五千元以下罰金。


司法院資訊處製作；財團法人民間司法改革基金會備份。
